【裁判字號】    96,易,411
【裁判日期】    970509
【裁判案由】    竊盜
【裁判全文】
臺灣宜蘭地方法院刑事判決               96年度易字第411號
公  訴  人  臺灣宜蘭地方法院檢察署檢察官
被      告  甲○○
                    （現在臺灣宜蘭看守所附設勒戒處所）
上列被告因竊盜案件，經檢察官提起公訴（九十五年度偵緝字第
三一六號），本院判決如下：
    主文
甲○○無罪。
    理由
一、公訴意旨略以：被告甲○○與年籍姓名不詳綽號「小子」之
    女子（下稱小子），於民國九十五年八月十一日凌晨二時許
    ，同至址設宜蘭縣羅東鎮○○○路八三號之天裕飯店三０九
    號房投宿後，竟共同基於為自己不法所有之犯意聯絡及行為
    分擔而於同日凌晨某時許，趁天裕飯店負責人之子乙○○疏
    未注意之際，踰越乙○○所使用之天裕飯店五一一號房之窗
    戶而侵入該房間內，竊得乙○○所有之玉鼻煙壺、內含新臺
    幣（下同）四千元、信用卡四枚、身分證、健保卡及駕照各
    一枚與貴賓卡二枚之皮夾及內有硬幣一、二千元之存錢筒各
    一只。因認被告甲○○係與小子共犯刑法第三百二十一條第
    一項第一款之踰越安全設備竊盜罪嫌等語。並以被害人乙○○、證人即天裕飯店櫃臺人員丙○○（原名林淑娟）先後
    於警詢及偵查之證訴各語；被告甲○○登記之住宿資料及
    贓物認領保管單各一份、天裕飯店房間配置圖二幀與照片九
    幀等事證，作為認定被告甲○○涉犯前述罪嫌之主要論據。
二、訊之被告甲○○固坦承確於九十五年八月十一日凌晨二時許
    ，帶同小子至天裕飯店三０九號房投宿時，隱瞞真實姓名而
    以其胞兄王家棟之名義登記住宿等情屬實，惟堅持否認涉犯
    共同竊盜行為，並執：當日係邀約認識三、四個月之網友小
    子見面後，因喝醉方同至天裕飯店投宿，但考量其已婚身分
    及不欲使小子知悉其真實姓名，才冒用胞兄王家棟姓名登記
    住宿，然仍填寫自身之正確身分證號碼。嗣其睡醒時，小子
    業已離去，其亦在警方前來臨檢後便直接返家，並不知所投
    宿之房間浴室馬桶內發現乙○○遺失之ＶＩＰ卡等語置辯。
三、按犯罪事實應依證據認定之，無證據不得認定其犯罪事實，
    又不能證明被告犯罪者，應諭知無罪之判決，刑事訴訟法第
    一百五十四條第二項、第三百零一條第一項分別定有明文。
    次按，刑事訴訟法上所謂認定犯罪事實之證據，係指足以認
    定被告確有犯罪行為之積極證據而言，如未能發現相當證據
    或證據不足以證明，自不得以推測或擬制之方法，以為裁判
    之基礎，最高法院二十九年上字第三一０五號及四十年臺上
    字第八六號分別著有判例；另認定不利於被告之事實，須依
    積極證據，苟積極證據不足為不利於被告事實之認定，即應
    為有利於被告之認定，更不必有何有利之證據，最高法院三
    十年上字第八一六號判例可資參照。末按，最高法院四十年
    臺上字第八六號、七十六年臺上字第四九八六號判例意旨，
    認定犯罪事實，所憑之證據，雖不以直接證據為限，間接證
    據亦包括在內，然無論直接或間接證據，其為訴訟上之證明
    ，須於通常一般之人均不致於有所懷疑，而得確信其為真實
    之程度者，始得據之為有罪之認定，倘其證明尚未達到此一
    程度，而有合理性懷疑之存在時，即無從為有罪之認定。
四、經查：
  (一)本件被害人乙○○及證人丙○○皆未親眼見聞被害人乙○○
    置放天裕飯店五一一號房內之玉鼻煙壺、皮夾及存錢筒係遭
    被告甲○○抑或小子竊得，此據證人乙○○及丙○○到庭結
    證屬實，是依一般社會生活經驗上，持有贓物之原因本非僅
    一端，自難單憑被害人乙○○置於房內遭竊之生活工場ＶＩ
    Ｐ卡係在被告甲○○投宿之房間浴室馬桶內發現之客觀事實
    ，忖度及臆斷該枚ＶＩＰ卡之來源即與被告甲○○有關。況
    刑法各罪章中所規範之竊盜、搶奪、詐欺、拾得遺失物或故
    買、收受贓物等罪名，均包含持有贓物之客觀狀態，是被告
    甲○○若以竊盜、搶奪、詐欺、拾得遺失物或故買、收受贓
    物等犯罪手段而取得並將被害人乙○○遺失之生活工場ＶＩ
    Ｐ卡丟棄所投宿房間浴室馬桶內，所涉之罪名構成要件仍皆
    不同，訴訟上亦不能因被告無法舉證抑或提出證據證明該枚
    ＶＩＰ卡出現在其投宿房間浴室馬桶內之情狀，即逕予歸指
    被告甲○○乃以行竊手法取得該枚失竊之生活工場ＶＩＰ卡
    。秉此以觀，公訴意旨彙整被害人之指訴，佐以非目擊證人
    丙○○之證言與卷附贓物認領保管單、被告住宿資料及天裕
    飯店房間配置圖、照片及被害人乙○○失竊之生活工場ＶＩ
    Ｐ卡在被告投宿之三０九號房內馬桶發現之客觀跡證，亦僅
    能形成並加深被告甲○○涉犯竊盜罪嫌之合理懷疑程度，然
    此些證據之證明力，仍不足使其所涉之踰越安全設備竊盜罪
    ，達於無所懷疑而得確信之程度，實屬明甚。
  (二)卷附贓物認領保管單所彰顯者，僅為被害人乙○○業已領回
    該枚ＶＩＰ卡之客觀情狀，卷附被告甲○○登記之住宿資料
    及天裕飯店房間配置圖、照片等件，則為被告甲○○所不爭
    執之客觀證據。故前該贓物認領保管單、登記住宿資料及房
    間配置圖等件所表彰者，亦屬客觀事實，同難以此作為認定
    或證明被告涉犯本件竊盜案件之有力基礎。
  (三)被告甲○○於九十五年八月十一日凌晨二時許，與一名女子
    至天裕飯店投宿並由被害人乙○○接待時，神情及精神狀態
    均與常人無異且係以「王家棟」名義辦理登記，嗣於凌晨二
    時二十分許該名女子先騎乘機車外出，同日凌晨五時十五分
    許被告亦搭乘計程車外出，約於凌晨六時二十分許被告與該
    名女子一同騎乘機車返回天裕飯店，至同日九時二十分許該
    名女子離去後，被害人乙○○始發現房間遭竊並即報警，隨
    後警方曾至被告甲○○住宿之三０九號房間臨檢並盤問後，
    被告始行離去等情，各據證人即被害人乙○○、證人即天裕
    飯店櫃臺人員丙○○先後於警詢及偵審中結證屬實。是以被
    告甲○○雖冒用胞兄「王家棟」之姓名辦理住宿登記，卻仍
    填寫自身之身分證號碼及住址之客觀舉措，即可認定被告甲○○應確未行竊被害人乙○○之財物。蓋被告倘與小子係以
    入住天裕飯店後，乘隙伺機行竊財物，衡諸常情事理便無辦
    理登記住宿時，填寫日後甚易查悉確認之胞兄「王家棟」姓
    名，更無填寫自身之正確身分證號碼及當時現住地址，而使
    其投宿天裕飯店之事實，易於由警掌握並加以清查之理。再
    依一般日常生活經驗法則及論理法則，被告甲○○亦應於行
    竊得手後，立即夥同小子退房離去，或由小子先將所竊得之
    財物攜離飯店再為處分，實無貿然將生活工場ＶＩＰ卡沖入
    所投宿之房間浴室馬桶後，任由小子先行離去天裕飯店而其
    仍停留房內休息，平添與贓物同處一室之重大嫌疑及當場遭
    警查獲之高度危險。從而，總合被告甲○○自夥同小子投宿
    天裕飯店三０九號房後，至其為警盤檢詢問後離去之整段過
    程及行蹤，實難遽認被告甲○○即為竊取被害人乙○○財物
    之人。
  (四)被害人乙○○所使用之五一一號房，窗戶並未上鎖且鄰接陽
    臺，並因公共安全考量，故通往陽臺之門扇不能上鎖，亦即
    任何人均能自由進出陽臺，且於輕易拆卸紗窗後，由未上鎖
    之窗戶侵入五一一號房行竊等情，業據證人丙○○到庭結證
    翔實，復有天裕飯店房間配置表及現場照片在卷可佐。依此
    既見任何人均得自由前往五一一號房窗外之陽臺，輕易卸下
    紗窗後侵入行竊，並於得手後大方離去，即難排除小子單獨
    以上述手法行竊得手後，逕將所竊得之生活工場ＶＩＰ卡沖
    入三０九號房浴室馬桶後，攜帶其他有價物品離去之可能性
    。又卷附被害人乙○○提出之黃色信封一只，乃裝有其失竊
    之駕照一枚及信用卡四枚，嗣於同年月十五日由不知名之人
    寄回飯店，此經證人丙○○到庭結證綦詳。是本院經互核該
    只黃色信封上之文字與被告甲○○當庭書寫之「乙○○」、
    「限時專送」及「羅東鎮○○○路75號」等文字字體，並參
    佐卷附被告辦理住宿登記時書寫之字條，顯見黃色信封上之
    文字書寫方式、筆劃、按捺、勾勒等運筆書寫之特徵與字體
    性格，皆與被告甲○○當庭及登記住宿時書立之字體多所歧
    異，堪可認定卷附黃色信封上之文字，並非被告書寫，亦無
    證據證明係被告委由他人書立甚明。從而，被告甲○○夥同
    小子行竊被害人乙○○置放五一一號房內財物之主觀犯意認
    知、意欲與客觀行為分擔、配合，公訴意旨皆未詳加勾稽並
    盡責證明，本院自難率為不利被告甲○○之認定。
五、總合前陳，公訴意旨所持各項論據，因僅得使被告甲○○涉
    犯共同踰越安全設備竊盜之罪行具有合理之懷疑，然難使其
    所涉犯行，達於通常一般之人均不致有所懷疑，而得確信其
    為真實之程度。本院基於禁止推定罪狀之法則，確保國家刑
    罰權之正確行使之目的，且經復查仍無其他積極證據抑或間
    接證據足以證明或補強被告確有如公訴意旨所稱之犯行，揆
    諸首開判例意旨及說明，本件因被告所犯共同踰越安全設備
    竊盜之犯罪嫌疑顯屬不足，不能證明其犯罪，爰依法為被告
    甲○○無罪判決之諭知。
據上論斷，依刑事訴訟法第三百零一條第一項前段，判決如主文
。
本案經檢察官賴淑萍到庭執行職務
中    華    民    國    97    年    5     月    9     日
                  刑事第四庭法  官  陳嘉年
以上正本證明與原本無異。
如不服本判決應於收受本判決後10日內向本院提出上訴書狀，並
應敘述具體理由。若未敘述理由者，應於上訴期間屆滿後20日內
向本院補提理由書狀(均須按他造當事人之人數附繕本)。
                            書記官  葉瑩庭
中    華    民    國    97    年    5     月    9     日


司法院資訊處製作；財團法人民間司法改革基金會備份。
